【裁判字號】    97,交上易,10
【裁判日期】    970902
【裁判案由】    過失傷害
【裁判全文】
臺灣高等法院刑事判決                97年度交上易字第10號
上  訴  人  臺灣桃園地方法院檢察署檢察官
被      告  甲○○
上列上訴人因過失傷害案件，不服臺灣桃園地方法院96年度審交
易字第88號，中華民國96年11月20日第一審判決（起訴案號：臺
灣桃園地方法院檢察署96年度偵字第14969號），提起上訴，本
院判決如下：
    主  文
上訴駁回。
    事實及理由
一、按刑事訴訟法第350條、第361條、第362條、第367條規定，
    不服地方法院之第一審判決而上訴者，須提出上訴書狀，並
    應敘述具體理由，為上訴必備之程式；其所提出之書狀未敘
    述上訴理由，或僅曾以言詞陳述上訴理由者，均應於上訴期
    間屆滿後20日內補提理由書於第一審法院。第一審法院經形
    式審查，認逾期未補提上訴理由者，應定期間先命補正；逾
    期未補正者，為上訴不合法律上之程式，應以裁定駁回。倘
    已提出上訴理由，但所提非屬具體理由者，則由第二審法院
    以上訴不合法律上之程式，判決駁回。而所謂具體理由，必
    係依據卷內既有訴訟資料或提出新事證，指摘或表明第一審
    判決有何採證認事、用法或量刑等足以影響判決本旨之不當
    或違法，而構成應予撤銷之具體事由，始克當之（例如：依
    憑證據法則具體指出所採證據何以不具證據能力，或依憑卷
    證資料，明確指出所為證據證明力之判斷如何違背經驗、論
    理法則）；倘僅泛言原判決認定事實錯誤、違背法令、量刑
    失之過重或輕縱，而未依上揭意旨指出具體事由，或形式上
    雖已指出具體事由，然該事由縱使屬實，亦不足以認為原判
    決有何不當或違法者（例如：對不具有調查必要性之證據，
    法院未依聲請調查亦未說明理由，或援用證據不當，但除去
    該證據仍應為同一事實之認定），皆難謂係具體理由，俾與
    第二審上訴制度旨在請求第二審法院撤銷、變更第一審不當
    或違法之判決，以實現個案救濟之立法目的相契合，並節制
    濫行上訴（最高法院97年度台上字第892號判決參照）。
二、本件原審判決認定事實以：被告甲○○明知無普通小型駕駛
    執照不得駕車，仍於民國96年1月20日下午4時25分許，駕駛
    車號2D－0520號自小客車，沿桃園縣蘆竹鄉○○○路往海湖
    方向行駛，行經桃園縣蘆竹鄉○○○路2段130號前處時，本
    應注意車前狀況，隨時採取必要之安全措施，且應注意在村
    里道路行駛時，行車時速不得超過50公里，並應遵守道路交
    通標誌、標線、號誌之指示，在劃有分向限制線之路段，不
    得駛入來車之車道內，而依當時情形，天候陰、日間自然光
    、視距良好、路面乾燥無障礙物，並無不能注意之情事，竟
    疏於注意車前狀況，貿然橫越雙黃線，逆向以時速80至90公
    里之速度超速行駛在對向車道上，適告訴人乙○○駕駛車號
    8T －0488號自小客貨車搭載告訴人即其妻丙○○○，沿桃
    園縣蘆竹鄉○○路往山腳方向行駛，亦行經該處，被告所駕
    駛之上述自小客車因而撞及乙○○所駕駛之車輛，致陳立文
    受有右側足踝骨折、下頷骨聯合體閉鎖性骨折、右撓骨骨折
    及頭皮壞死3平方公分等傷害，而丙○○○則受有頭部外傷
    併前額擦傷及瘀青、右下肢挫傷及擦傷等傷害。被告肇事後
    在未有偵查犯罪職權之機關或公務員發覺前，即主動向據報
    到場處理之桃園縣政府警察局交通隊蘆竹分隊警員林泰宏坦
    承肇事而接受裁判。
三、檢察官不服原審判決，提起上訴，其於96年12月14日提出之
    上訴書所敘述之上訴理由略以：被告無照駕車且逆向超速行
    駛，過失情形嚴重，而其於肇事後未積極與告訴人乙○○等
    人洽商和解事宜，迄今仍未賠償損失，犯後態度不佳，原審
    量刑過輕，實難收警惕之效等語。
四、查原判決已於理由內說明：上開事實，業據被告於警詢、偵
    查中及原審審理時坦承不諱，核與告訴人乙○○、丙○○○
    指訴之情節相符，並有道路交通事故現場圖、道路交通事故
    調查報告表(一)(二)、現場照片及長庚紀念醫院診斷證明書在卷
    可稽，足徵被告之自白與事實相符，堪以採信；又雙黃實線
    ，即分向限制線，設於路段中，用以分隔對向車道，並雙向
    禁止超車、跨越或迴轉，且駕駛人應遵守道路交通號誌之指
    示行駛；行車速度，依速限標誌或標線之規定，無速限標誌
    或標線者，行車時速不得超過50公里；汽車行駛時，駕駛人
    應注意車前狀況，並隨時採取必要之安全措施，道路交通標
    誌標線號誌設置規則第149條、第165條及道路交通安全規則
    第93條第1項第1款（前段）、第94條第3項分別定有明文，
    而依當時天候、路面、視距等外在情況，又無不能注意之情
    事，被告竟疏未注意，跨越雙黃線逆向超速行駛，因而肇事
    致告訴人等受有上揭傷害，其有過失甚明；另被告之過失行
    為與告訴人等所受傷害間，顯有相當因果關係，被告自應負
    過失傷害罪責。核被告所為，係犯刑法第284條第1項前段之
    過失傷害罪。被告以1過失傷害行為，同時造成告訴人等2人
    受傷，係以一行為觸犯構成要件相同之數罪名，為想像競合
    ，依刑法第55條規定，從一重之刑法第284條第1項前段過失
    傷害罪處斷。被告於駕車肇事時無普通小型車駕駛執照，已
    據被告於警詢及原審審理時供明在卷，其無駕駛執照駕車肇
    事，致告訴人等受傷，應依道路交通管理處罰條例第86條第
    1項規定，加重其刑。被告於肇事後，其犯罪未被發現前，
    即主動向到場處理之員警陳明係其駕車肇事一節，業據被告
    於警詢中供承在卷，並有桃園縣政府警察局道路交通事故肇
    事人自首情形紀錄表1紙可參，合於自首要件，爰依刑法第
    62條前段之規定減輕其刑，並依法先加後減之。爰審酌被告
    之素行尚稱良好，有卷附臺灣高等法院被告前案紀錄表1份
    可稽、告訴人等所受之傷勢併造成之身心痛苦，兼衡被告之
    生活狀況、智識程度，事發迄今尚未與告訴人達成和解賠償
    、被告過失之情節及犯後坦承犯行等一切情狀，量處有期徒
    刑五月。又本案犯罪係於96年4月24日以前，合於中華民國
    九十六年罪犯減刑條例減刑之規定，爰減為有期徒刑二月又
    十五日，並諭知易科罰金之折算標準等語。從而原判決既已
    詳細記載認定被告犯罪事實之證據及理由，並已審酌關於刑
    法第57條科刑之一切情狀，在適法範圍內行使裁量權，核無
    量刑違法或不當之情形。而上訴意旨所指被告無照駕駛及未
    與被害人家屬達成和解部分，原判決於量刑時既已斟酌，檢
    察官倘仍不服，自應說明原判決關於此部分之論述有何違法
    或不當之處，乃竟空言泛稱被告無照駕車，於肇事後未與告
    訴人等和解，未賠償損失，犯罪後態度不佳，原審量刑過輕
    云云，尚不足以影響原判決之本旨，且就原判決認定事實、
    適用法律及量刑等事項，有何不當或違法之處，並未具體指
    摘，自非屬上訴第二審之具體理由。其上訴不合法律上之程
    式，爰不經言詞辯論予以駁回。
五、據上論斷，應依刑事訴訟法第367 條前段、第372 條，判決
    如主文。
中    華    民    國    97    年    9     月    2     日
              刑事第十八庭  審判長法  官  吳鴻章
                                  法  官  周政達
                                  法  官  徐昌錦
以上正本證明與原本無異。
不得上訴。
                                  書記官  王韻雅
中    華    民    國    97    年    9     月    2     日
附錄：本案論罪科刑法條全文
中華民國刑法第284條第1項
（過失傷害罪）
因過失傷害人者，處 6 月以下有期徒刑、拘役或 500 元以下罰
金，致重傷者，處1年以下有期徒刑、拘役或500元以下罰金。


司法院資訊處製作；財團法人民間司法改革基金會備份。
